【裁判字號】    92,交易,210
【裁判日期】    920530
【裁判案由】    過失傷害
【裁判全文】
臺灣板橋地方法院刑事判決                        九十二年度交易字第二一０號
    公  訴  人  臺灣板橋地方法院檢察署檢察官
    被      告  甲○○
右列被告因過失傷害案件，經檢察官提起公訴（九十一年度偵字第七七二號），本院
判決如左：
    主  文
甲○○因過失傷害人，處拘役伍拾日，如易科罰金，以佰元折算壹日。
    事  實
一、甲○○於民國九十年十月五日下午六時二十五分許，駕駛車牌號碼ＨＥ—九八九
    七號自用小客車，沿臺北縣三重市○○○路往福德北路方向行駛，途經福德南路
    與重新路交岔口時，適號誌燈顯示黃燈，即將轉換為紅燈，甲○○本應注意車輛
    行駛至交岔路口，其行進、轉彎，應遵守燈光號誌或交通警察之指示；又圓形黃
    燈用以警告車輛駕駛人及行人，表示紅色燈號即將顯示，屆時將失去通行路權，
    駕駛人應視路況在路口停止線前暫停，以免闖越紅燈。且依當時係陰天、夜間有
    照明、視距良好、該地係舖有柏油之省道、並無缺陷或障礙物等情形，又無不能
    注意之情事，甲○○竟疏未注意，於通過上開交岔路口時，見號誌顯示黃燈，即
    將轉換為紅燈，猶繼續行駛通過交岔路口，因重新路路面過寬，而無法及時通過
    交岔路口，遂在路口之網狀線上停車，然後緩慢向後倒退，適有丙○○（告訴人
    乙○○於偵查中撤回告訴，業經檢察官不起訴處分）附載乙○○（原名吳婉綺）
    騎乘車號ＨＶ二—一０五號重型機車，沿臺北縣三重市○○路○段往臺北橋方向
    行駛，行經上開交岔路口，因丙○○亦疏未注意車前狀況，見狀已閃避不及，甲○○之自用小客車左後車身撞及乙○○之左腿，致乙○○受有左大腿股四頭肌腱
    斷裂之傷害。甲○○於肇事後，即留在現場，在有偵察犯罪職權之機關尚不知何
    人為肇事者前，即主動向前來處理車禍事故之臺北縣政府警察局三重分局警員坦
    承肇事，並接受偵訊自首。
二、案經被害人乙○○訴由臺北縣政府警察局三重分局報請臺灣板橋地方法院檢察署
    檢察官偵查起訴。
    理  由
一、訊據被告甲○○對於駕駛汽車行至交岔路口，見黃燈猶繼續前進，但路口太寬而
    停在路口，承認有過失之情坦承不諱，核與告訴人乙○○及證人丙○○於偵審中
    指述之情節相符。另被告甲○○之車輛左後車燈及左後保險桿破損，證人丙○○
    之車輛並無損傷，而告訴人乙○○受有左大腿股四頭肌腱斷裂之傷害，有道路交
    通事故調查報告表一紙、肇事現場及車損照片五幀及私立馬偕紀念醫院診斷證明
    書附卷可稽。被告雖辯稱：當時已停車，並沒有往後退，丙○○當時騎乘機車之
    速度很快，直接撞到我的後保險桿云云。惟被告車輛於肇事時若處於停止狀態，
    證人丙○○之機車撞及其車輛，該機車理應有所損害，然其機車並無任何損害，
    業據證人丙○○證述明確，且有照片一幀附卷可參，證人丙○○亦未受有任何傷
    害，反而僅有坐於該機車後座之告訴人乙○○左大腿受有傷害，故被告上開所辯
    ，顯不合常理，不足採信。堪認被告行經上開交岔路口時，因號誌變換而停於該
    路口內，而左側適有自重新路一段駛來由丙○○附載乙○○騎乘之重型機車，見
    狀本欲由該車後方閃避，惟閃避中該車突往後倒車，丙○○見狀已閃避不及，致
    坐於機車後座乙○○之左腿撞及甲○○之左後車尾，因而受有左大腿股四頭肌腱
    斷裂之傷害。公訴人認為被告駕駛車輛行駛至有號誌之交岔路口，遇有前行或轉
    彎之車道交通擁塞時，未在路口停止線前暫停，逕行駛入交岔路口內，致號誌轉
    換後，仍未能通過妨礙其他車輛通行，違反道路交通安全規則第一百零二條第一
    項第十二款之規定。然被告因搶黃燈而停置在交岔路口網狀線內，為被告供述明
    確，公訴人上開認定，容有誤會。按車輛行駛至交岔路口，其行進、轉彎，應遵
    守燈光號誌或交通警察之指示；又圓形黃燈用以警告車輛駕駛人及行人，表示紅
    色燈號即將顯示，屆時將失去通行路權，此為道路交通安全規則第一百零二條第
    一項第一款，道路交通標誌標線號誌設置規則第二百零六條第四項分別定有明文
    ，被告駕駛車輛自應盡上開注意義務，且依附卷之交通事故調查報告所載及現場
    照片所示，當時係陰天、夜間有照明、視距良好、該地係舖有柏油之省道、並無
    缺陷或障礙物等情形，又無不能注意之情事，被告甲○○竟疏未注意，見燈號顯
    示黃燈時未及時停車，仍繼續行駛，而將車輛停放於交岔路口內，以致肇事，其
    應負過失罪責甚明，且本件經臺灣板橋地方法院檢察署檢察官送請臺灣省臺北縣
    區車輛行車事故鑑定委員會鑑定結果，亦認被告駕駛自用小客車路口未淨空，造
    成道路障礙為肇事原因，此有該委員會九十年十二月七日北鑑字第九０二二七一
    號函覆之鑑定意見書乙份在卷可參，至該證人丙○○騎乘機車未注意車前狀況亦
    有過失，此僅告訴人主張民事上侵權行為損害賠償時，被告主張過失相抵之抗辯
    ，及本院量刑之參考，尚無法因此減免被告之罪責，附此敘明。告訴人乙○○因
    本件事故受有如事實欄所載之傷害，有診斷證明書一份附卷足憑，且具被告供承
    在卷，則被告之過失犯行與告訴人之傷害間顯有相當因果關係，是本件事證明確
    ，被告犯行堪以認定，應依法論科。
二、核被告甲○○所為，係犯刑法第二百八十四條第一項前段之過失傷害罪。而被告
    肇事後留在現場，在有偵查犯罪職權之機關尚不知何人為肇事者前，即主動向到
    場處理之臺北縣政府警察局三重分局警員坦承肇事接受偵訊自首，應依刑法第六
    十二條規定減輕其刑。爰審酌被告甲○○前於八十七年間，因違反臺灣地區與大
    陸地區人民關係條例案件，經臺灣新竹地方法院於八十八年六月二十三日以八十
    八年竹北簡字第一二號判決，判處罰金十萬元確定（未構成累犯），有臺灣高等
    法院被告全國前案紀錄表一份在卷可佐，及其品性、素行、過失情形、智識程度
    、告訴人受傷之結果、犯罪後坦承為肇事人、證人丙○○亦有過失、迄未與告訴
    人達成和解等一切情狀，量處如主文所示之刑，並諭知易科罰金之標準，以示懲
    儆。
據上論斷，應依刑事訴訟法第二百九十九條第一項前段、刑法第二百八十四條第一項
前段、第六十二條前段、第四十一條第一項前段，罰金罰緩提高標準條例第一條前段
、第二條，判決如主文。
本案經檢察官程秀蘭到庭執行職務。
中      華      民      國      九十二    年      五    月     三十     日
                                      臺灣板橋地方法院刑事第三庭
                                          法  官  侯  志  融
右正本證明與原本無異。
如不服本判決，應於送達後十日內向本院提出上訴狀
                                          書記官  吳  進  安
中      華      民      國      九十二    年      五    月     三十     日
附錄本案論罪科刑法條全文：
刑法第二百八十四條
因過失傷害人者，處六月以下有期徒刑、拘役或五百元以下罰金；致重傷者，處一年
以下有期徒刑、拘役或五百元下罰金。
從事業務之人，因業務上之過失傷害人者，處一年以下有期徒刑、拘役或一千元以下
罰金；致重傷者，處三年以下有期徒刑、拘役或二千元以下罰金。


司法院資訊處製作；財團法人民間司法改革基金會備份。
